【裁判字號】    98,訴,1744
【裁判日期】    981229
【裁判案由】    搶奪等
【裁判全文】
臺灣臺南地方法院刑事判決              98年度訴字第1744號
公  訴  人  臺灣臺南地方法院檢察署檢察官
被      告  乙○○
上列被告因搶奪等案件，經檢察官提起公訴（98年度營偵字第17
58、1783號），被告於準備程序期日就被訴事實均為有罪陳述，
本院合議庭裁定由受命法官獨任進行簡式審判程序，判決如下：
    主  文
乙○○犯如附表所示之搶奪等罪，均累犯，各處如附表所示之刑
。應執行有期徒刑貳年拾月。
    事  實
一、乙○○前於民國94年間，分別因違反妨害兵役治罪條例、搶
    奪等案件，經本院分別以94年度簡字第2105號、94年度訴字
    第1304號判處有期徒刑3月、1年2月確定後定應執行刑有期
    徒刑1年4月；復於95年間因搶奪案件，經臺灣高等法院臺南
    分院以95年度上訴字第572號判處有期徒刑2年確定，再於97
    年因詐欺案件經本院以97年度簡字第2157號判決有期徒刑1
    月15日確定，二案合併定應執行有期徒刑2年1月確定；上開
    案件接續執行，於98年6月8日縮短刑期執行完畢，翌日出監
    。仍意圖為自己不法之所有，分別為下述竊盜及搶奪犯行：
  (一)民國98年9月3日凌晨1時28分許，在臺南縣新營市○○路282
    之2號「太上皇餐廳」內，趁甲○○不注意之際，徒手竊得
    甲○○所有皮包1個【內有現金新臺幣（下同）1,300元、行
    動電話1具、汽車駕照、行車執照、國民健康保險卡、印章
    、京城銀行存摺、提款卡等物】後，即騎乘車號SY9-280號
    輕型機車逃離現場。嗣甲○○報警調閱現場監視錄影畫面後
    循線查知上情。
  (二)98年9月22日凌晨1時許，在臺南縣佳里鎮○○街134號，見
    丙○○所有車號NJG-556號機車之鑰匙未拔下，即啟動該機
    車竊取得手後供作己用。
  (三)98年9月22日下午2時12分許，騎乘車號NJG-556號機車，在
    臺南縣新營市○○路與公誠街交岔路口，趁行人丁○○不注
    意之際，搶奪其左手所持金黃色皮包1個【內有現金8,200元
    、門號0000000000及0000000000號行動電話各1支、手機護
    套、皮夾1只、身份證、國民健康保險卡、中華郵政公司提
    款卡1張、玉山銀行信用卡1張、合作金庫銀行存摺1本、中
    華郵政公司存摺1本、大眾銀行存摺1本、印鑑1枚、眼鏡1副
    、汽車駕照1張、車號7806-GE號行車執照1張、化妝品（除
    現金、手機外均由丁○○領回）】，得手後隨即逃離現場，
    隨後將現金取去花用，並將上開手提包及車號NJG-556號機
    車棄置在臺南縣新營市急水溪，行動電話2支則丟棄在臺南
    縣新營市○○路227巷24弄20號旁水溝內。嗣經丙○○、丁○○分別報警後，經警於98年10月5日至乙○○位在臺南縣
    佳里鎮○○街174巷18弄17號租屋處查獲，並扣得乙○○犯
    罪時穿著之黑色短袖休閒上衣1件、休閒短褲1件及黑色安全
    帽1頂等物。
二、案經甲○○、丙○○訴由臺南縣警察局新營分局報請臺灣臺
    南地方法院檢察署檢察官偵查起訴。
    理  由
一、本件係經被告乙○○於準備程序為有罪之表示，而經本院合
    議庭裁定由受命法官獨任以簡式審判程序加以審理，依刑事
    訴訟法第273條之2、第159條第2項之規定，不適用傳聞法則
    有關限制證據能力之相關規定；並得依同法第310條之2準用
    第454條之規定製作略式判決書（僅記載「證據名稱」），
    合先敘明。
二、上開事實，業據被告乙○○坦承不諱，核與證人即告訴人丙○○與甲○○、證人即被害人丁○○於警詢中之陳述相符，
    並有現場監視錄影器翻拍照片3張、車號SY9-280號車籍查詢
    資料1張、指認嫌犯紀錄表1份、贓物認領保管單2份、扣押
    書1份、現場監視錄影器翻拍照片4張、蒐證照片42張在卷可
    稽，並有黑色短袖休閒上衣1件、休閒短褲1件及黑色安全帽
    1頂扣案可資佐證，足見被告之自白與事實相符，應可採信
    。本案事證明確，被告犯行已堪認定，應依法論科。
三、核被告乙○○犯罪事實一(一)、(二)所為，均係犯刑法第320條
    第1項之竊盜罪；犯罪事實一(三)所為，係犯刑法第325條第1
    項之搶奪罪。被告所犯上開犯行，客觀上彼此可分、侵害不
    同之被害人財產法益，行為互殊，應分論併罰。再被告有如
    起訴書犯罪事實欄所載之論罪科刑及執行完畢紀錄，有卷附
    臺灣高等法院被告前案紀錄表1份存卷可按，被告受有期徒
    刑之執行完畢，5年以內故意再犯本案，均為累犯，均應依
    刑法第47條第1項規定均加重其刑。爰審酌被告雖犯罪後坦
    承犯行，態度尚稱良好，然其前已有2次犯搶奪罪，經本院
    分別於94年11月8日判處有期徒刑1年2月（同年12月5日確定
    ）；於95年6月30日經臺灣高等法院臺南分院判處有期徒刑2
    年確定，所犯前述2件搶奪案件與其他犯罪接續執行後，甫
    於98年6月8日執行完畢出監，旋於出監後3個月即再度為本
    件犯行，且本次騎機車搶奪行人之財物之手段，除使行人損
    失財物外，亦可能造成行人身體之損傷，犯罪之手段惡劣，
    並參酌其係基於為施用毒品缺錢花用而為本件犯行，並參酌
    其智識程度、生活狀況等一切情狀，分別量處如主文所示之
    刑，並定應執行。
四、本件扣案之被告犯案當時所穿著之黑色短袖休閒上衣1件、
    休閒短褲1件及黑色安全帽1頂，雖為被告所有之物，然該等
    物品為被告行搶時所穿著衣物，並非被告為前開犯行所用或
    所得之物，顯與本案無涉，故不另為沒收之諭知，併此說明
    。
五、公訴意旨認被告乙○○甫出監後即多次犯案，足見被告有犯
    罪習慣，而建請本院依竊盜犯贓物犯保安處分條例第3條第1
    項之規定併予諭知應於刑之執行前令入勞動場所強制工作，
    固非無見。惟按保安處分係針對受處分人將來之危險性所為
    之處置，以達教化、治療之目的，為刑罰之補充制度。我國
    現行刑法採刑罰與保安處分雙軌制，係在維持行為責任之刑
    罰原則下，為協助行為人再社會化之功能，以及改善行為人
    潛在之危險性格，期能達成根治犯罪原因、預防犯罪之特別
    目的。是保安處分中之強制工作，旨在對嚴重職業性犯罪及
    欠缺正確工作觀念或無正常工作因而犯罪者，強制其從事勞
    動，學習一技之長及正確之謀生觀念，使其日後重返社會，
    能適應社會生活。竊盜犯贓物犯保安處分條例第3條第1項規
    定，即係本於保安處分應受比例原則之規範，使保安處分之
    宣告，與行為人所為行為之嚴重性、行為人所表現之危險性
    及對於行為人未來行為之期待性相當之意旨而制定，而由法
    院視行為人之危險性格，決定應否令入勞動處所強制工作，
    以達預防之目的（最高法院91年度臺上字第4625號刑事判決
    意旨參照）。且按刑法上之習慣犯，與累犯連續犯之性質有
    別，必須有具體之事實，足資證明行為人有犯罪之惡習及慣
    行，始有習慣犯規定之適用，並非一有累犯或連續犯之情形
    ，即可認為有犯罪之習慣（最高法院54年度臺上字第3041
    號判決意旨參照）。本件被告乙○○於犯本件竊盜、搶奪案
    件犯行前，僅有2件搶奪案件之前案紀錄，參以本次竊盜及
    搶奪之時間及次數，尚難認定其有犯罪之惡習及慣行，是以
    被告固應接受刑之執行，以接受責任之抵償，惟尚未至必須
    宣告強制工作之程度。蓋本院考量保安處分係刑罰以外之補
    充性制度，其目的在於預防社會危險性。所謂強制工作，係
    指以強制方式而使人從事勞動工作；名為保安處分，就剝奪
    人身自由而言，實與刑罰無異，有違反人民有免於勞動強制
    之自由之虞，自必須對於真正具有社會危險性之行為人始可
    宣告之，否則，難免違背比例原則之虞，自以不宣告為原則
    ，而以宣告為例外。因此，本院既無證據證明被告因遊蕩或
    懶惰成習而犯罪之情形，且俟判決確定執行本件科處之有期
    徒刑，應足收刑罰執行矯正之效果，是本院認尚無依上開條
    例第3條第1項規定，對被告宣告強制工作之必要，併此敘明
    。
六、爰依刑事訴訟法第299條第1項前段、第273條之1第1項、刑
    法第320條第1項、第325條第1項、第47條第1項、第51條第5
    款，判決如主文。
本案經檢察官吳坤城到庭執行職務。
中    華    民    國    98    年    12    月    29    日
                  刑事第十二庭  法  官  莊玉熙
以上正本證明與原本無異。
如不服本判決應於收受本判決後10日內向本院提出上訴書狀，並
應敘述具體理由。其未敘述上訴理由者，應於上訴期間屆滿後20
日內向本院補提理由書狀（均須按他造當事人之人數附繕本）「
切勿逕送上級法院」。
                                書記官  余富誠
中    華    民    國    98    年    12    月    30    日
附錄本案論罪科刑法條：
中華民國刑法第320條第1項：
意圖為自己或第三人不法之所有，而竊取他人之動產者，為竊盜
罪，處5年以下有期徒刑、拘役或500元以下罰金。
附錄本案論罪科刑法條全文：
中華民國刑法第325條第1項
意圖為自己或第三人不法之所有，而搶奪他人之動產者，處六月
以上五年以下有期徒刑。
附表：
┌──┬──────┬──────┬────────┐
│編號│  罪  名    │ 宣告刑     │     備    註   │
├──┼──────┼──────┼────────┤
│1   │竊盜罪      │有期徒刑參月│犯罪事實一(一)部分│
│    │            │            │                │
├──┼──────┼──────┼────────┤
│2   │竊盜罪      │有期徒刑伍月│犯罪事實一(二)部分│
│    │            │            │                │
├──┼──────┼──────┼────────┤
│3   │搶奪罪      │貳年陸月    │犯罪事實一(三)部分│
└──┴──────┴──────┴────────┘


司法院資訊處製作；財團法人民間司法改革基金會備份。
